臺灣高雄地方法院民事判決　　　　　　　94年度訴字第2872號
原　　　告　台北富邦商業銀行股份有限公司
法定代理人　甲○○
訴訟代理人　丙○○
　　　　　　　　　　送達代收人.
被　　　告　乙○○
　　　　　　丁○○
當事人間請求清償借款事件，本院於民國94年12月28日言詞辯論
終結，判決如下：
    主  文
被告應連帶給付原告新臺幣陸拾壹萬零肆佰柒拾柒元，及自民國
九十四年十一月十五日起至清償日止，按週年利率百分之九點零
六計算之利息，暨自民國九十四年十二月十六日起至清償日止，
其逾期在六個月以內者，按上開利率百分之十，逾期超過六個月
者，按上開利率百分之二十計算之違約金。
原告其餘之訴駁回。
訴訟費用由被告連帶負擔。
    事實及理由
一、本件被告2 人經合法通知，未於言詞辯論期日到場，核無民
    事訴訟法第386 條各款所列情形，爰依原告之聲請，由其一
    造辯論而為判決。
二、原告主張：被告乙○○於民國93年4 月14日邀同被告丁○○
    為連帶保證人，向原告借款新臺幣（下同）740,000 元，雙
    方約定借款期間自93年4 月15日起至100 年4 月15日止，自
    93年4 月起，以每1 個月為1 期，共分84期，按期於當月15
    日定額攤還本息，利息則自93年4 月起，按原告「信貸指標
    利率」加碼週年利率百分之7.3 機動計算，嗣遇原告調整上
    開「信貸指標利率」時，自利率調整日後第1 個繳款日起，
    改按原告新訂「信貸指標利率」，機動調整計付利息。且逾
    期在6 個月內者，按上開利率百分之10，超過6 個月者，按
    上開利率百分之20加計違約金。如未依約清償本金時，視為
    全部到期。詎被告乙○○僅繳納上開借款之本金及利息至94
    年6 月14日，於94年6 月15日即未再繳納，依約所負債務視
    為全部到期，又因被告乙○○於原告起訴後，復有繳納部分
    本金及至94年11月14日止之利息，爰將被告乙○○繳納之本
    金及利息扣除，依消費借貸及連帶保證之法律關係，提起本
    訴，請求被告連帶給付如聲明所示之本金、利息及違約金。
    並聲明：被告應連帶給付原告610,477 元，及自94年11月15
    日起至清償日止，按週年利率百分之9.3 計算之利息，暨自
    94 年12 月16日起至清償日止，其逾期在6 個月以內者，按
    上開利率百分之10，逾期超過6 個月者，按上開利率百分之
    20計算之違約金。
三、被告2 人經合法通知，均未於言詞辯論期日到場，亦未提出
    書狀為任何聲明或陳述。
四、原告主張被告乙○○於93年4 月14日邀同被告丁○○為連帶
    保證人，向原告借款740,000 元，雙方約定借款期間自93年
    4 月15日起至100 年4 月15日止，自93年4 月起，以每1 個
    月為1 期，共分84期，按期於當月15日定額攤還本息，利息
    則自93年4 月起，按原告「信貸指標利率」加碼週年利率百
    分之7.3 機動計算，嗣遇原告調整上開「信貸指標利率」時
    ，自利率調整日後第1 個繳款日起，改按原告新訂「信貸指
    標利率」，機動調整計付利息。且逾期在6 個月內者，按上
    開利率百分之10，超過6 個月者，按上開利率百分之20加計
    違約金。如未依約清償本金時，視為全部到期。詎被告乙○
    ○僅繳納上開借款之本息至94年6 月14日，於94年6 月15日
    即未再繳納，依約所負債務視為全部到期，又因被告乙○○
    於原告起訴後，復有繳納若干本金及利息，迄今本金尚有61
    0,477 元仍未清償之事實，業據其提出與所述相符之貸款契
    約書、放款帳卡、臺北富邦銀行基準利率變動表等影本各1
    件為證，且被告2 人就原告主張之事實，已於相當時期受合
    法之通知，而於言詞辯論期日不到場，亦未提出準備書狀爭
    執，依民事訴訟法第280 條第3 項、第1 項之規定，視同自
    認，原告此主張之事實，堪信為真。
五、按稱消費借貸者，謂當事人一方移轉金錢或其他代替物之所
    有權於他方，而約定他方以種類品質、數量相同之物返還之
    契約；借用人應於約定期限內，返還與借用物種類、品質、
    數量相同之物；遲延之債務，以支付金錢為標的者，債權人
    得請求依法定利率計算之遲延利息，但約定利率較高者，仍
    從其約定利率；當事人得約定債務人於債務不履行時，應支
    付違約金，民法第474 條第1 項、第478 條前段、第233 條
    第1 項、第250 條第1 項分別定有明文。次按，稱保證者，
    謂當事人約定，一方於他方之債務人不履行債務時，由其代
    負履行責任之契約；保證債務，除契約另有訂定外，包含主
    債務之利息、違約金、損害賠償及其他從屬於主債務之負擔
    ，民法第739 條、第740 條亦有明文。又按，保證債務之所
    謂連帶，係指保證人與主債務人負同一債務，對於債權人各
    負全部給付之責任者而言，此就民法第272 條第1 項規定連
    帶債務之文義參照觀之甚明（最高法院45年臺上字第1426號
    判例參照）。再按，利息雖採機動利率計算，惟於全部債務
    視為到期時，即應依視為到期日當時之利率計算，縱令債務
    人於全部債務視為到期後，又清償部分債務，因視為到期日
    並不因事後清償部分債務而改變，仍應依視為到期日當時之
    利率計算利息。查本件被告乙○○因未依約清償本金及利息
    ，依其與原告間之約定，全部債務視為到期，又因被告乙○
    ○於原告起訴後，復有繳納部分本金及至94年11月14日止之
    利息，揆諸前揭規定及說明，原告本於消費借貸之法律關係
    ，請求被告乙○○清償前開本金，及自94年11月15日起至清
    償日止，以全部債務視為到期日即94年6 月15日當時之原告
    「信貸指標利率」加碼週年利率百分之7.3 計算之利率而計
    算之尚未清償之利息，暨自94年12月16日起至清償日止，其
    逾期在6 個月以內者，按上開利率百分之10，逾期超過6 個
    月者，按上開利率百分之20計算之違約金，自屬有據，又因
    94年6 月15日原告「信貸指標利率」為週年利率百分之1.76
    ，原告「信貸指標利率」加碼週年利率百分之7.3 計算之利
    率為週年利率百分之9.06，故原告請求利息按週年利率百分
    之9.3 計算，即屬無據。是原告請求被告乙○○清償如主文
    第1 項所示之本金、利息及違約金，為有理由；而被告丁○
    ○為被告乙○○上開借款之連帶保證人，依上開規定及說明
    ，就前開借款，亦應與被告乙○○負連帶清償之責任。從而
    ，原告依消費借貸及連帶保證之法律關係，請求被告連帶給
    付如主文第1 項所示本金、利息及違約金，亦有理由，應予
    准許。逾此部分之請求，為無理由，應予駁回。
六、據上論結，本件原告之訴一部為有理由，一部為無理由，依
    民事訴訟法第385 條第1 項前段、第79條、第85條第2 項，
    判決如主文。
中　　華　　民　　國　　94　　年　　12　　月　　30　　日
                  民事第二庭法　官　伍逸康
如不服本判決，應於送達後20日內，向本院提出上訴狀並表明上
訴理由，如於本判決宣示後送達前提起上訴者，應於判決送達後
10日內補提上訴理由書（須附繕本）。
中　　華　　民　　國　　94　　年　　12　　月　　30　　日
                            書記官  光聰
